【裁判字號】    89,上,115
【裁判日期】    890829
【裁判案由】    清償借款
【裁判全文】
臺灣高等法院臺中分院民事判決  八十九年度上字第一一五號
      上  訴  人    丙○○
      上  訴  人    甲○○
      上  訴  人    庚○○
      兼右一人
      訴訟代理人    辛○○    .
      被上訴人      新竹國際商業銀行股份有限公司  設新竹市○○路一０六號
      法定代理人    己○○    .
      訴訟代理人    丁○○    .
                    乙○○    .
                    戊○○    .
      送達代收人    戊○○    .
右當事人間清償借款事件，上訴人對於中華民國八十八年十二月十四日臺灣苗栗地方
法院八十八年訴字第四二五號第一審判決提起上訴，本院判決如左：
      主      文
上訴駁回。
第二審訴訟費用由上訴人連帶負擔。
      事      實
甲、上訴人方面：
一、聲明：求為判決：(一)原判決廢棄。(二)右廢棄部分，被上訴人第一審之訴駁回。(三)
    第一、二審訴訟費用由被上訴人負擔。
二、陳述：除引用原判決書之記載外，補稱：
  (一)原審為上訴人敗訴之判決，係以被上訴人持有上訴人庚○○於民國八十八年一月
    二十日向被上訴人借用新台幣（下同）一百四十四萬元，其餘上訴人為連帶保証
    人，庚○○與被上訴人訂立借據，業經被上訴人提出借據，放款明細表乙份為證
    ，為其判斷基礎。惟查被上訴人因他案查封訴外人林國華之房屋，上訴人庚○○
    為第一順位抵押權人，被上訴人知悉扣除抵押款後已無分配款可取，此有台灣新
    竹地方法院民事執行處通知可稽，故被上訴人法定代理人鄭欽洲與上訴人庚○○
    協議，願貸款一百四十四萬元專款專用，負責將訴外人林國華房屋移轉與上訴人
    庚○○名義，且負責將訴外人林國華祖先靈位遷移。
  (二)被上訴人所提之借據後有附記特約事項，被上訴人已將貼塗，已違反誠信原則，
    被上訴人以詐術使上訴人陷於錯誤而簽約，法定代理人鄭欽洲應受刑法之評價，
    上訴人將另案追訴。
  (三)上訴人庚○○借貸係專款專用，至今被上訴人仍未交付房屋，且未遷移訴外人林
    國華祖先靈位，有相片可稽，被上訴人已違約，上訴人庚○○已訴請被上訴人賠
    償上訴人庚○○違約金貳佰捌拾捌萬元，亦經台灣苗栗地方法院核發支付命令八
    十九年度促字第三四一號在案，本案借貸註明專款專用之因果關係，焉有被上訴
    人尚未給付貸款、交付房屋，上訴人需付息之理，上訴人已損害二個月之本息，
    且房屋無法使用，損害慘重。
  (四)上訴人丙○○、甲○○僅係土地共有人同意庚○○抵押借貸，被上訴人提出承諾
    書後，上訴人才簽立同意書，被上訴人於上訴人簽立同意書之同時，中間夾住摺
    好預謀之保證人簽立書，實非法之所可。
三、證據：除引用原審立證方法外，補提：台灣新竹地方法院民事執行處通知書影本
    、變造後之借據影本、台灣新竹地方法院民事執行處實行分配通知書影本、相片
    三張、支付命令影本及、承諾書影本等件為証。
乙、被上訴人方面：
一、聲明：求為判決：(一)上訴駁回。(二)訴訟費用由上訴人連帶負擔。
二、陳述：除引用原判決書之記載外，補稱：
  (一)上訴人丙○○等四人與被上訴人係成立消費借貸契約，借款人申貸原因及取得款
    項後用途為何，均係借款人本身因素，金融機構並無法查知。本件借款人庚○○
    向本行即被上訴人申貸壹佰肆拾肆萬元，自無上訴人所稱專款專用問題，被上訴
    人係一金融機構，斷不可能與上訴人成立專款專用約定，上訴人之主張顯與常理
    不符。
  (二)上訴人丙○○、甲○○及辛○○係上訴人即借款人庚○○之連帶保證人，上訴人
    四人間之關係為何，借款人為何邀請其餘上訴人為連帶保證人，均為其等四人間
    之關係，被上訴人僅於借款人申貸時，評估其資產信用並說明申貸條件，而由借
    款人尋求符合連帶保證條件者擔任連帶保證人，簽訂借據時借款人與連帶保證人
    應對本件借款已具相當之認識，而為意思表示，上訴人認為被上訴人以詐術使上
    訴人陷於錯誤而簽約，實與事實違誤。
  (三)上訴人一再陳述點交房屋一事，該案實與本案無關，上訴人因承買法拍屋資金不
    足，而向被上訴人申貸，然上訴人於承買後，新竹地方法院民事執行處至今尚未
    完成點交，此係上訴人購買法拍屋之風險，與被上訴人無關，且被上訴人念及上
    訴人為本行客戶，其間並代上訴人具狀向新竹地方法院執行處催促點交，上訴人
    未感念並一再以房屋未點交而拒繳利息，誠不顧情份。
三、證據：引用原審立證方法。
    理      由
一、本件被上訴人起訴主張：上訴人庚○○於八十八年一月二十日向被上訴人借用一
    百四十四萬元，其餘上訴人為其連帶保証人，與被上訴人訂立借據，期限至一○
    三年一月二十日止，約定每月攤還本息，利息以年息百分之十按月計算，如有遲
    延，則全部債務視為到期，應即清償，逾期六個月以內者，按上開利率百分之十
    加付違約金，超過六個月以上者，按上開利率百分之二十加付違約金，詎上訴人
    於借款後，自八十八年四月二十日起即不依約繳付本息，依借款約定條款第三條
    規定，債務視為全部到期，上訴人應連帶償還等語；上訴人丙○○、甲○○則以
    ：系爭放款借據上訴人簽名及印文雖係上訴人所親為，惟被上訴人公司人員係告
    知因上訴人庚○○與上訴人共有之土地辦理貸款手續，需上訴人同意，上訴人始
    在借據上簽名；上訴人庚○○、辛○○則以：上訴人庚○○向被上訴人借款一百
    四十四萬元，係被上訴人請求上訴人庚○○出面承買訴外人林國華坐落在庚○○
    所有土地上之房屋，上訴人庚○○為第一順位抵押權人，被上訴人承諾會促使林
    國華將祖先靈位遷移，惟林國華至今未遷移靈位，上訴人才拒絕繳納本息等語。
二、被上訴人主張上訴人庚○○於上揭期日向其借得系爭款項，其餘上訴人為該貸款
    之連帶保証人一節，業據提出借據、放款客戶往來明細表各一件為証，上訴人辛
    ○○、庚○○對其等向被上訴人借得上開款項、上訴人丙○○、甲○○對其等有
    在系爭借據上簽名蓋印等情，均不爭執，堪信被上訴人此部分之主張為真實。惟
    上訴人庚○○、辛○○辯以：被上訴人未履行承諾促使訴外人林國華將祖先靈位
    遷出其所拍定之房屋，其等自可拒絕繳納系爭貸款本息；上訴人丙○○、甲○○
    則以：其等不知道在系爭借據上簽名係為連帶保証人之意等語置辯，經查：
  (一)上訴人庚○○、辛○○主張其拍定被上訴人所查封拍賣訴外人林國華門牌號碼苗
    栗縣苑裡鎮○○里○鄰○○路八十七之一號房屋，被上訴人允諾將訴外人林國華
    祖先靈位遷移，惟迄今該靈位尚未遷移一節，固據其提出台灣新竹地方法院民事
    執行處通知二件、及靈位相片一幀為証，惟關於遷移靈位一節，則為被上訴人所
    否認。按上訴人庚○○向執行法院拍定訴外人林國華上開房屋，縱事前被上訴人
    曾允諾負責搬遷屋內之靈位迄今仍未為之，上訴人庚○○依法自可向執行法院聲
    請點交該屋，尚難以此為拒絕繳納系爭借款本息之正當事由，上訴人庚○○、辛
    ○○上開所辯，自不足取。
  (二)上訴人丙○○、甲○○確與上訴人庚○○為擔保系爭抵押借款之土地共有人一節
    ，有該擔保貸款之土地登記簿謄本三件為証，惟據証人即負責系爭借款之承辦人
    朱金源於本院準備程序中証稱：公司於放貸時通常會要求共有人也簽名，本件借
    款伊也告訴丙○○、甲○○要為連帶保証人之意義等語，又上訴人丙○○、甲○
    ○均自認其等識字，系爭借據上之簽名及印文確為其等所為等情屬實，既此；其
    等辯以；僅係以共有人身份同意上訴人庚○○借款，不知連帶保証意義云云，即
    不可採。
三、綜上所述；被上訴人本於借貸及連帶保証法律關係，請求上訴人應連帶給付尚未
    清償之本金壹佰肆拾參萬參仟零壹拾壹元，及自遲延給付之八十八年三月二十一
    日起至清償日止，按約定之年息百分之十計算之利息，暨自八十八年四月二十一
    日起至清償日止，逾期六個月以內者，按上開利率百分之十，超過六個月以上者
    ，按上開利率百分之二十計算之違約金，為有理由，原審以被上訴人請求，核屬
    有據，予以准許，核與法相符，上訴人猶執詞上訴，為無理由，應予駁回。
四、本案事實已臻明確，兩造其餘攻擊防禦方法，不足以影響本判決結果，爰不一一
    論述，併此敘明。
據上論結：本件上訴為無理由，依民事訴訟法第四百四十九條第一項、第八十五條第
二項判決如主文。
中      華      民      國    八十九    年      八      月    二十九    日
~B1民事第四庭審判長法  官  黃斐君
~B2                法  官  張鑫城
~B3                法  官  張浴美
右為正本係照原本作成。
如對本判決上訴，須於收受判決送達後二十日內向本院提出上訴書狀，其未表明上訴
理由者，應於提出上訴後二十日內向本院提出上訴理由書（須按他造人數附具繕本）
，並繳納送達用雙掛號郵票拾份（每份參拾肆元）。
上訴時應提出委任律師或具有律師資格之人之委任狀；委任有律師資格者，另應附具
律師及格證書及釋明委任人與受任人有民事訴訟法第四百六十六條之一第一項但書或
第二項（詳附註）所定關係之釋明文書影本。
~B                書記官  郭振祥
中      華      民      國    八十九     年      八       月    三十    日
附註：
民事訴訟法第四百六十六條之一（第一項、第二項）
對於第二審判決上訴，上訴人應委任律師為訴訟代理人。但上訴人或其法定代理人具
有律師資格者，不在此限。
上訴人之配偶、三親等內之血親、二親等內之姻親，或上訴人為法人、中央或地方機
關時，其所屬專任人員具有律師資格並經法院認為適當者，亦得為第三審訴訟代理人
。
                                                                        Ｈ


司法院資訊處製作；財團法人民間司法改革基金會備份。
